臺灣嘉義地方法院民事判決　　　　　　　 95年度訴字第714號
原　　　告　　戊○○
　　　　　　　丙○○
兼共同法定
代　理　人　　甲○○
　　　　　　　丁○○
前列四人共同
訴訟代理人　　林彥百律師
被　　　告　　乙○○
上列當事人間損害賠償事件，經本院於民國96年9月18日言詞辯
論終結，判決如下：
    主  文
被告應給付原告丁○○新台幣玖拾伍萬玖仟伍佰伍拾伍元，給付
原告甲○○新台幣貳萬零貳拾元，給付原告戊○○新台幣貳萬玖
仟捌佰貳拾壹元，給付原告丙○○新台幣壹拾陸萬柒仟貳佰玖拾
元，及均自民國九十五年十月三十一日起至清償日止，按年息百
分之五計算之利息。
原告其餘之訴駁回。
訴訟費用由原告丁○○負擔百分三十二，原告甲○○負擔百分之
一，原告戊○○負擔百分之一，原告丙○○負擔百分之六，餘由
被告負擔。
本判決第一項於原告丁○○以新台幣參拾貳萬元，原告甲○○以
新台幣柒仟元，原告戊○○以新台幣壹萬元，原告丙○○以新台
幣伍萬陸仟元分別為被告供擔保後，各得假執行。
原告其餘假執行之聲請駁回。
    事實及理由
壹、程序方面：
    被告經合法通知，未於最後言詞辯論期日到場，經核無民事
    訴訟法第386條所列各款情事，爰依原告之聲請，由其一造
    辯論判決。
貳、實體方面：
一、原告起訴主張
（一）被告明知飲用酒類不能安全駕駛動力交通工具，竟於民國
      93年11月21日（星期日），在飲酒後，於客觀上已達不能
      安全駕駛動力交通工具之程度後，乃駕駛車牌號碼ＡＩ－
      二五五二號自用小客車，前往東石鄉中洲村。於同日十五
      時許，沿嘉一五七線公路由南往北方向行駛，行經該公路
      42.6公里即嘉義縣東石鄉東崙村十八之十一號前處時，原
      應注意汽車超車時，應於前車左側保持半公尺以上之間隔
      超過，且當時天候為晴，視距良好，路面無障礙物，並無
      不能注意之情形，竟疏未注意保持安全間隔，即貿然自左
      側超越同向行駛於前方，由原告丁○○所駕駛內載其妻甲○○及其子戊○○、丙○○之車牌號碼ＥＸ－七０二０號
      自用小客車，致其車輛之右車角撞及丁○○車輛之左側車
      身，造成原告丁○○受有左側肱股骨折及部分旋轉肌破裂
      、左側股骨幹骨折、左側脛骨平台骨折合併半月板破裂及
      腓長肌撕裂、右側肱二頭肌破裂左側髖臼骨折等傷害；原
      告甲○○受有頭部外傷、臉下頷裂傷、左前臂、右大拇指
      擦傷及左髖處挫傷等傷害；原告戊○○受有頭部外傷、左
      上眼臉裂傷、背挫擦傷、左踝擦傷、血尿及疑右臀挫傷等
      傷害；原告丙○○受有頭部外傷、臉頭皮撕裂傷、右小腿
      擦傷、左側股骨骨折及左側鎖骨骨折等傷害。此事實業經
      鈞院94年度嘉交簡字第169號刑事判決確定。
（二）按因故意或過失不法侵害他人之權利者，負擔損害賠償責
      任；不法侵害他人之身體或健康者，對於被害人增加生活
      上之需要者，應負損害賠償責任；雖非財產上之損害，亦
      得請求賠償相當之金額；不法毀損他人之物者，被害人得
      請求賠償其物因毀損所減少之價額。民法第184條第1項、
      193條第1項、195條第1項前段、196條分別定有明文、39
      年度台上字第987號著有判例、44年度台上字第371號著有
      判決。復按汽車超車時，應顯示左方向燈並於前車左側保
      持半公尺以上之間隔超過，行至安全距離後，再顯示右方
      向燈駛入原行路線，道路交通安全規則第101條第5款定有
      明文，被告駕車自應注意上述道路交通安全規定。又依道
      路交通事故調查報告表所載，當時天候為晴，視距良好，
      路面無障礙物，亦無不能注意之情形，被告竟疏未注意，
      致肇車禍。尤有甚者，被告之酒精濃度呼氣值高達0.78毫
      克。其有過失甚為顯然。茲依上述規定，將請求賠償之金
      額及理由臚陳如下：
    1.醫療費用部分：
      原告一家人因受被告撞擊，經醫院診治而支付醫療費用，
      此有醫療費用明細暨行政院衛生署朴子醫院95年11月6日
      朴醫歷字第095004618號函、財團法人長庚紀念醫院嘉義
      分院95年12月28日（95）長庚院嘉字第01329號函在卷可
      稽，原告丁○○共計新台幣（下同）9萬3,975元、原告
      甲○○459元、原告戊○○1,976元、原告丙○○2萬7,78
      3元。
    2.交通費用部分：
      被害人因受傷通院所支出之交通費，亦為治療所必須之費
      用，自得請求加害人賠償（最高法院58年台上字第1269、
      123、160號、56年台上字第123號等判決參照）。查，因
      被告之猛力撞擊，原告丁○○受創嚴重，遑論得再載送其
      餘受傷家人至醫院門診追蹤治療，僅原告丁○○之復健即
      達109次，以嘉義市計程車一般收費標準每次約300計價，
      爰請求往返醫療院所之交通費用3萬2,700元。
    3.營養費部分：
      被害人有補充營養之必要，而相關之營養品，無論是否經
      過醫師指示，均得請求加害人賠償。（最高法院56年台上
      字第123號、47年台上字第425號判決卓參）。原告一家人
      受創嚴重，為此，增加生活上所必需之營養品，爰由原告
      丁○○請求3萬6,846元。
    4.看護費部分：
      因親屬或配偶受傷，而由親屬或配偶代為照顧被害人之起
      居，固係出於親情，但親屬看護所付出之勞力，並非不能
      評價為金錢，只因兩者身份關係密切而免除支付義務，此
      種親屬基於身份關係之恩惠，自不能加惠於加害人，故應
      衡量及比照雇用職業護士看護情形，認被害人受有相當親
      屬看護費之損害，得向加害人請求賠償。查原告丁○○、
      丙○○被送往醫院急救、開刀，分別住院43日、15日，按
      每日看護費為2,200元，原告丁○○9萬4,600元、原告丙○○3萬3,000元。
    5.工作損失部分：
      原告丁○○任職於財團法人天主教聖馬爾定醫院擔任精神
      部之戒護員工作，年薪41萬6,637元，事故發生後，因身
      體狀況因素留職停薪半年，計損失20萬8,319元。
    6.減少勞動能力之損害賠償：
      原告丁○○因肱骨等受重創，其本依恃勞力維生（按本服
      務於醫院精神科擔任戒護員工作）而於日常生活與作業，
      有顯著障害。依勞工保險條例第53條附表之勞工保險殘廢
      給付標準以觀，殘廢等級以「十五」級視之，則即喪失勞
      動能力程度為7.96％。原告年收入為41萬元。準此，原告
      減少勞動能力之年損害額為3萬1,529（410,000Ｘ7.69％
      ）。又勞動年數得計算至55歲，以原告丁○○94年7月停
      職停薪復職後計算，其為42歲，基此，原告丁○○之勞動
      年歲為13年，依複式霍夫曼係數表以觀，勞動年數係數為
      9﹒00000000，基此，原告減少了13年勞動能力之損害為3
      0萬9,652元（31,529Ｘ9﹒00000000）。
    7.慰撫金部分：
      查本件車禍事故，無異從天而降之噩運，原告一家人利用
      星期假日一同出遊，豈料被告飲酒肇事，至此，家中經濟
      來源全恃原告丁○○擔任醫院棈神部戒護員勞力而得，原
      告一家生活，頓時陰霾籠罩，而被告肇事迄今，未為隻字
      片語之慰問，如此重大車禍之發生，醫療過程中，原告身
      心倍受煎熬，一家人無慮共同出遊之情不再，凡此所受不
      便與痛苦難為人體會，被告卻置若事外。為此，爰請求慰
      撫金如下：原告丁○○65萬7,314元、原告甲○○45萬元
      、原告戊○○50萬6,825元、原告丙○○66萬2,924元。
    8.汽車毀損部分：
      因受被告撞擊，導致原告丁○○所有之系爭汽車毀損報廢
      ，損害金額為4萬414元，計算方式如下：本件系爭汽車全
      毀，該車85年4月出廠，此有汽車新領牌照登記書可稽，
      該車新車價為40萬4,000元，亦有權威車訊資料在卷可憑
      ，系爭汽車至本件車禍發生時（93年11月21日），使用期
      間為8年7月。依行政院（79）財字第0670號、台（45）財
      字第1480號令公布之固定資產耐用年數表及固定資產折舊
      率表，採定率遞減法計算其折舊，即系爭汽車耐用年數5
      年，每年折舊千分之369，系爭汽車至損害發生時已逾5年
      之耐用年數，故以5年計。基此，依前揭方式計算：第一
      年折舊：404,000×0.369=149,076；第二年折舊：（404,
      000-149,076）×0.369=94,06 7；第三年折舊：（404,00
      0-149,076-94,067）×0.369 =59,356；第四年折舊：（
      404,000-149,076-94,000-00000）×0.369=37,454；第五
      年折舊：（404,000-149,076-94,067-59,356-37,454）×
      0.369=23,633，超過五年不再計算折舊，是系爭汽車折舊
      之殘值為40,414元（404,000-149,076-94,067-59,356-37
      ,454-23,633=40,414）。
    9.另原告丁○○具領明台產物保險公司給付強制責任險保險
      金15萬6,787元，爰為自請求賠償金額中扣除。
（三）依民事訴訟法第244條第4項規定，請求賠償之訴，原告得
      先表明全部請求之最低金額。今原告全部損害尚待診療、
      估算，故先行表明全部請求之最低金額分別為原告丁○○
      131萬7,033元、原告甲○○45萬459元、原告裴德佑50萬8
      ,801元、原告丙○○72萬3,707元。並聲明：1.被告應給
      付原告丁○○131萬7,033元、原告甲○○45萬459元、原
      告戊○○50萬8,801元、原告丙○○72萬3,707元，及分別
      自起訴狀繕本送達翌日起至清償日止按年息百分之5計算
      之利息。2.前項請求，原告願供擔保，請准宣告假執行。
二、被告方面：被告未於言詞辯論期日到場，惟據其先前到場陳
    述略以：以被告經濟能力僅能考慮以60萬元與原告和解等語
    。
三、本院得心證之理由：
（一）經查，本件被告於前揭時地傷害原告，致原告丁○○受有
      左側肱股骨折、左側股骨幹骨折、左側脛骨平台骨折合併
      半月板破裂及腓長肌破裂、右側肱二頭肌破裂等傷害；原
      告甲○○受有頭部外傷、臉下頷裂傷、左前臂、右大拇指
      擦傷及左髖處挫傷等傷害；原告戊○○受有頭部外傷、左
      上眼臉裂傷、背挫擦傷、左踝擦傷、血尿及疑右腎挫傷等
      傷害；原告丙○○受有左側骨幹骨折及左側鎖骨骨折等傷
      害。受有左下顎骨、左下等二大臼齒牙根斷裂，及左肱骨
      、左側第五掌骨、左跟骨、左頷下骨、左眼眶底等骨折及
      右尺骨脫位等傷害之事實，業經本院94年度嘉交簡字第16
      9號刑事簡易判決，被告因過失傷害原告身體，判處有期
      徒刑四月確定在案，此有該案刑事判決一份附卷可稽；復
      為被告所不爭執，自堪信為真實。
（二）按因故意或過失，不法侵害他人之權利者，負損害賠償責
      任；不法侵害他人之身體或健康者，對於被害人因此喪失
      或減少勞動能力，或增加生活上之需要時，應負損害賠償
      責任；不法侵害他人之身體、健康、名譽、自由、信用、
      隱私、貞操，或不法侵害其他人格法益而情節重大者，被
      害人雖非財產上之損害，亦得請求賠償相當之金額；不法
      毀損他人之物者，被害人得請求賠償其物因毀損所減少之
      價額。民法第184條第1項前段、第193條第1項、第195條
      第1項前段及第196條分別定有明文。被告不法侵害原告之
      身體，既經認定，原告主張依上開規定請求被告賠償損害
      ，即屬有據。茲就原告請求被告賠償之各項金額，應否准
      許，分述如下：
    1.醫療費用部分：
      原告丁○○9萬3,975元、原告甲○○459元、原告戊○○
      1,976元、原告丙○○2萬7,783元，有行政院衛生署朴子
      醫院95年11月6日朴醫歷字第095004618號函、財團法人長
      庚紀念醫院嘉義分院95年12月28日（95）長庚院嘉字第13
      29號函在卷可稽（見本院卷第86至89頁、101至137頁），
      被告就此並無爭執，應予准許。
    2.交通費用部分：
      原告丁○○因前往醫院復健治療，每次來回車資如按搭乘
      計程車計算，原告丁○○主張依每次來回300元計費，雖
      未提出計程車費支出收據，然被告並未爭執，原告丁○○
      又確有上開前往復健治療之事實，而依原告丁○○所提出
      之證明書實際復健治療109次（見本院卷第9、10頁），認
      原告丁○○之交通支出計3萬2,700元範圍部分應予肯認。
    3.營養費部分：
      原告丁○○主張其因本件傷害醫療期間自有購買營養品之
      需云云，惟此部分支出金額並未據原告丁○○提出任何單
      據以證明之，其主張尚不足據，此部分金額自無從准許。
    4.看護費部分：
      查原告丁○○因本件傷害，於93年11月21至同年12月27日
      、94年4月25日至同年4月30日及95年11月7日至同年11月1
      1日於住院期間需人看護，原告丙○○於93年11月21至同
      年12月1日及94年7月1日至同年7月4日於住院期間需人看
      護，有財團法人長庚紀念醫院嘉義分院95年12月28日（95
      ）長庚院嘉字第01329號函在卷可稽（見本院卷第101頁）
      ，原告丁○○、丙○○主張其分別住院43日、15日，每日
      看護費2,200元計算，被告對此亦未爭執，故原告丁○○
      請求9萬4,600元、原告丙○○請求3萬3,000元，應為可採
      。
    5.工作損失部分：
      原告丁○○主張其任職於財團法人天主教聖馬爾定醫院擔
      任精神部之戒護員工作，年薪41萬6,637元，因本件事故
      身體狀況留職停薪半年，計損失20萬8,319元，並提出93
      年各類所得扣繳暨免扣繳憑單及留職停薪證明書（見本院
      卷第70、71頁），被告就此並無爭執，應予准許。
    6.減少勞動能力部分：
    (1)按「又民法第一百九十三條第一項所謂減少勞動能力，乃
      指職業上工作能力一部之滅失而言，故審核被害人減少勞
      動能力之程度時，自應斟酌被害人之職業、智能、年齡、
      身體或健康狀態等各種因素。審酌被上訴人之專業、現任
      職狀況、工作性質及鑑定結果，認其減少勞動能力之程度
      為百分之二十三．０七。被上訴人於事故發生前，依其原
      有專業及所任職務，月薪為三萬二千九百五十元，為兩造
      所不爭執，即年薪為三十九萬五千四百元，參以上開勞動
      能力減損之程度所審酌者為被上訴人之專業並就職現況等
      情，自得作為計算減少勞動能力之基準。」最高法院95年
      度台上983號判決要旨參照。
    (2)經查，原告丁○○經財團法人長庚紀念醫院嘉義分院診查
      後，分別符合「勞工保險殘廢給付標準表」項目第92項左
      上肢遺存運動障礙障害殘障等級14與96項左下肢遺存運動
      障礙障害殘障等級9一情，有財團法人長庚紀念醫院嘉義
      分院95年12月28日（95）長庚院嘉字第01329號函在卷可
      稽（見本院卷第101頁），堪認原告丁○○之左上肢及左
      下肢已相當於勞工促險條例第53條所附勞保殘廢給付標準
      表第24項目殘廢等級為第9級及第96項殘廢等級為第9級之
      情形。又參諸勞工保險條例第55條第3款規定「被保險人
      身體遺存障害，同時適合殘廢給付標表之第14等級至第1
      等級間任何兩項目以上時，按其最高殘廢等級再升1等級
      給與之。」，是以，堪認原告之總體殘廢等級係屬第8等
      級，並參照各殘廢等級喪失及減少勞動能力比率表（曾隆
      興著詳解損害賠償法第320至346頁），認定原告喪失之勞
      動能力比例應為百分之61.52。原告於事故發生前，依其
      原有所任職務，年薪為41萬6,637元，有在職證明書、93
      年度綜合所得稅各類所得資料清單在卷足稽（見本院卷第
      70、71頁），參以上開勞動能力減損之程度所審酌者為原
      告就職現況等情，自得作為計算減少勞動能力之基準。查
      原告丁○○係52年2月25日生，其主張以94年7月停職停薪
      復職後計算至原告丁○○55歲即107年2月24日，尚可工作
      13年，以年薪為41萬6,637元計算，依霍夫曼計算法扣除
      中間利息，原告所得請求減少勞動能力之損失為261萬8,2
      86元（其計算式為：[256315*10.00000000（此為應受扶
      養13年之霍夫曼係數）]=0000000（小數點以下四捨五入
      ）。原告丁○○該部分請求30萬9,652元，應予准許。
    7.慰撫金部分：
      原告因被告上開過失傷害行為，致原告丁○○受有左側肱
      股骨折、左側股骨幹骨折、左側脛骨平台骨折合併半月板
      破裂及腓長肌破裂、右側肱二頭肌破裂等傷害，目前殘存
      左上肢及左下肢遺存運動障礙障害之後遺症情形；原告甲○○受有頭部外傷、臉下頷裂傷、左前臂、右大拇指擦傷
      及左髖處挫傷等傷害；原告戊○○受有頭部外傷、左上眼
      臉裂傷、背挫擦傷、左踝擦傷、血尿及疑右腎挫傷等傷害
      ；原告丙○○受有左側骨幹骨折及左側鎖骨骨折等傷害，
      均堪認受有精神上之痛苦。本院審酌原告丁○○任職於財
      團法人天主教聖馬爾定醫院精神部之戒護員工作，有前述
      93 年各類所得扣繳暨免扣繳憑單及留職停薪證明書在卷
      足稽（見本院卷第70、71頁），其名下不動產9筆、投資
      10筆，財產總額171萬3,163元；原告甲○○其名下投資2
      筆，財產總額8萬1,400元；原告戊○○、原告丙○○名下
      無財產；被告名下不動產1筆、汽車1輛，財產總額24萬6,
      640元，有95年稅務電子閘門財產所得調件明細表附卷可
      考，及被告於事故發生後主動坦承肇事符合自首等情形，
      認原告丁○○、原告甲○○、原告戊○○、原告丙○○分
      別請求被告給付精神慰撫金30萬元、2萬元、3萬元、15
      萬元，尚屬合理，應予准許。
    8.汽車毀損部分：
      依行政院所頒佈之固定資產耐用年數表第2類第3項規定，
      其他業用客車、貨車之耐用年數為5年，採定率遞減法每
      年折舊千分369。系爭車輛年份為1996年，該車新車價為
      40萬4,000元，有權威車訊資料在卷可憑，於車禍發生時
      已逾5年耐用年限，依採定率遞減法計算其折舊：第一年
      折舊：404,000×0.369=149,076；第二年折舊：（404,
      000-149,076）×0.369=94,06 7；第三年折舊：（404,00
      0-149,076-94,067）×0.369 =59,356；第四年折舊：（
      404,000-149,076-94,000-00000）×0.369=37,454；第五
      年折舊：（404,000-149,076-94,067-59,356-37,454）×
      0.369=23,633，超過五年不再計算折舊，是系爭汽車折舊
      之殘值為40,414元（404,000-149,076-94,067-59,356-37
      ,454-23,633=40,414），原告丁○○所有之系爭汽車因本
      件事故已毀損報廢（見本院卷第72頁），故汽車毀損部分
      於4萬414元範圍內，為有理由，應予准許。
    9.末按，保險人依強制汽車責任保險法規定給付之保險金，
      視為被保險人損害賠償金額之一部分；被保險人受賠償請
      求時，得扣除之，強制汽車責任保險法第32條定有明文。
      查原告丁○○、原告甲○○、原告戊○○、原告丙○○因
      此次車禍分別自保險公司領取汽車強制責任保險金12萬10
      5元、439元、2,155元、4萬3,493元，依前開說明，應自
      本件損害賠償金額中扣除，是扣除後被告分別應給付原告
      丁○○95萬9,555元（93975＋32700＋94600＋208319＋30
      9652＋300000＋00000－000000＝959555）、原告甲○○2
      萬20元（459＋00000－000＝20020）、原告戊○○2萬9,8
      21元（1976＋00000－0000＝29821）、原告丙○○16萬7,
      290元（27783＋33000＋000000－00000＝167290）。
四、綜上所述，原告依民法第184條第1項、第193條第1項、第
    195條第1項前段及第196條之法律關係，訴請被告應給付原
    告丁○○95萬9,555元、原告甲○○2萬20元、原告戊○○2
    萬9, 821元、原告丙○○16萬7,290元，及均自起訴狀繕本
    送達之翌日（即95年10月31日）起至清償日止，按年息百分
    之5計算之利息，為有理由，應予准許，原告逾上開各該金
    額之請求，即屬無由，應予駁回。
五、因本件事實已經明確，兩造其餘攻擊、防禦方法及所提證據
    ，即無須再予審酌，附此敘明。
六、本判決原告陳明願供擔保聲請宣告假執行，核無不合，爰於
    原告勝訴部分，分別酌定相當之擔保金額，予以淮許。至於
    原告敗訴部分，其訴既經駁回，則假執行之聲請即失依據，
    故併予駁回。
七、結論：原告之訴一部為有理由，一部為無理由，依民事訴訟
    法第385條第1項前段、第79條、第390條第2項，判決如主文
    。
中　　華　　民　　國　　96　　年　　10　　月　　2 　　日
                  民事第一庭法官    吳芝瑛
如不服本判決，應於送達後20日內，向本院提出上訴狀並表明上
訴理由，如於本判決宣示後送達前提起上訴者，應於判決送達後
10日內補提上訴理由書（須附繕本）。
以上正本證明與原本無異。
中　　華　　民　　國　　96　　年　　10　　月　　2 　　日
                          書記官    馮澤文
